【裁判字號】    90,交易,340
【裁判日期】    901221
【裁判案由】    公共危險等
【裁判全文】
臺灣臺南地方法院刑事判決                          九十年度交易字第三四號
    公  訴  人  臺灣臺南地方法院檢察署檢察官
    被      告  甲○○
右列被告因公共危險等案件，經檢察官提起公訴（九十年度偵字第五五七一號），本
院判決如左：
    主  文
甲○○服用酒類，不能安全駕駛動力交通工具而駕駛，處拘役肆拾日，如易科罰金，
以參佰元折算壹日。
被訴過失傷害部分公訴不受理。
    事  實
一、甲○○於民國九十年四月十七日凌晨一時許，在台南縣永康市○○○路之工作處
    所，飲用啤酒後，業已達於不能安全駕駛動力交通工具之程度，竟仍駕駛車牌號
    碼ＴＰ－一六０九號自用小客車，自該處欲返回其位於台南市○○街之住處。嗣
    於同日凌晨一時三十分許，其正沿台南市○○○路○段，由北往南方向，行經該
    路段四二二號前之設有閃光黃燈號誌之交岔路口時，因不勝酒力致駕車操控能力
    變差，且疏未注意減速慢行，小心通過，而貿然以時速九十餘公里之速度，超速
    通過該路口，以致不慎與由黃志毅所駕駛，由對向車道行至該路口做迴轉之車牌
    號碼ＳＷ－八一七八號自用小客車發生碰撞，造成黃志毅受有右側血胸、右鎖骨
    斷裂、右側第二至第十肋骨斷裂與疑蜘蛛膜下腔出血，致意識不清之重傷害（過
    失傷害部分，業據告訴人即黃志毅之妻乙○○○撤回告訴）。後經警據報前往現
    場處理，當場測得甲○○之吐氣酒精濃度達每公升０‧三四毫克，而查獲上情。
二、案經台南市警察局第四分局報告臺灣臺南地方法院檢察署檢察官偵查起訴。
    理  由
一、有罪部分：
    （一）右述犯罪事實，已據被告甲○○於警訊時及偵審中坦白承認，且有道路交
          通事故調查報告表一紙、現場照片二十八張及吐氣酒精濃度測試表、刑法
          第一百八十五條之三案件測試觀察紀錄表各一份附卷可參。
    （二）按酒精使用後對人體之影響，除造成自主神經系統亢奮，與認知功能之暫
          時性缺損外，與駕駛能力有關者，為對於移動景物的追蹤能力、經強光照
          射後恢復視力，及監視四周的注意力等，而此三種能力在夜間駕車尤其重
          要，許多人飲酒後因沒有可自覺的生理反應，以致腦部功能已缺損而仍不
          自知照常開車，此乃許多酒後駕車造成意外事故之主因之一（台北醫學院
          附設醫院精神科蔡尚穎主任論文「酒精對人體生理與行為之影響」參照）
          ，亦為刑法修正增訂第一百八十五條之三之立法理由。次按，許多研究指
          出呼氣酒精濃度達每公升０．二五毫克以上或血液中酒精濃度達０．０五
          ﹪（五０ mg/dl）以上，將使其複雜技巧障礙、駕駛能力變壞肇事率比未
          飲酒時高二倍（參見司法院第四十五、第四十六期司法業務研究會研究專
          輯刑事法律專題研究（十七）第三０七頁，中央警察大學交通學系暨交通
          管理研究所蔡中志——對飲酒不能安全駕駛之執法研究）。再者，道路交
          通安全規則第一百十四條第二款規定，汽車駕駛人飲酒後吐氣所含酒精成
          份（即濃度）超過每公升０．二五毫克以上者，不得駕車，即是基於酒精
          對人體中樞神經系統有麻醉作用，為維護安全駕駛，而為之禁止規定。另
          刑法第一百八十五條之三所稱服用酒類或其他相類之物，不能安全駕駛動
          力交通工具之公共危險條款，則屬抽像危險犯之規定，此種抽象危險犯係
          伴隨飲酒過量駕車之行為而當然成立。換言之，只需客觀上有此種行為出
          現，危險即視為存在，是否果真肇事，並不影響公共危險罪責之成立，然
          如確實因之駕車肇事，其刑責之明顯性，自更不待言。又參考德國、美國
          之認定標準，對於酒精濃度呼氣已達每公升０．五五毫克或血液濃度達０
          ．一一％以上，肇事率為一般正常人之十倍，認為已達「不能安全駕駛」
          之標準；至於上揭數值以下之行為，如輔以其他客觀事實得作為「不能安
          全駕駛」之判斷，亦認為應依刑法第一百八十五條之三之規定移送法辦處
          以刑罰，此有法務部八十八年五月十八日法八八檢字第００一六六九號函
          可資參照。
    （三）經查，本件被告甲○○於上述時、地，酒後駕車而與被害人黃志毅所駕駛
          之小客車發生碰撞等事實，除據其供認無誤外，另被告駕車肇事後，經警
          當場測得之吐氣酒精濃度為每公升０．三四毫克，亦有前開吐氣酒精濃度
          測試報告表一紙存卷可按，該數值雖尚未達法務部所定之每公升０．五五
          毫克之標準，惟已超過每公升０．二五毫克以上，參照前開說明可知，被
          告業有複雜技巧障礙及駕駛能力變壞之情形，而依右述道路交通安全規則
          之規定，本不得駕車，然被告竟無視上開規定，猶駕車外出，嗣後並因不
          勝酒力，致與被害人所駕駛之車輛發生碰撞，足證被告當時之注意力已無
          法集中，飲酒後確已影響其判斷力及肢體協調能力，故被告駕車當時，業
          已達於不能安全駕駛之程度甚明。從而，本件事證已甚明確，被告酒後駕
          車之公共危險犯行，堪以認定。
    （四）核被告甲○○前述所為，係犯刑法第一百八十五條之三之重大違背安全駕
          駛罪。本院審酌被告犯罪之動機、目的，其生活狀況、品行、智識程度，
          ，及其飲酒後仍駕駛小客車在道路上行駛，已嚴重危害交通安全，且嗣後
          並肇事而造成被害人黃志毅受重傷之結果，顯見其犯本罪之危險非小，且
          因而造成之損害亦大，然被告經警當場測得之吐氣酒精濃度，為每公升０
          ‧三四毫克，數值非高，又被告犯罪後，業就所為坦白承認，其犯後態度
          尚稱良好等一切情狀，量處如主文所示之刑，並諭知易科罰金之折算標準
          ，以資懲儆。
二、公訴不受理部分：
    （一）公訴意旨另略稱：被告甲○○於九十年四月十七日凌晨一時許，在台南縣
          永康市○○○路工作處所，飲用啤酒後，業已達於不能安全駕駛動力交通
          工具之程度，竟仍駕駛車牌號碼ＴＰ－一六０九號自用小客車，自該處欲
          返回其位於台南市○○街之住處。嗣於同日凌晨一時三十分許，其正沿台
          南市○○○路○段，由北往南方向，行經該路段四二二號前之設有閃光黃
          燈號誌之交岔路口時，理應注意該路段之最高速限為時速六十公里，不得
          超速行駛，且應注意閃光黃燈表示「警告」，車輛應減速接近，注意安全
          ，小心通過，而依當時情形以觀，又無不能注意之情事，其竟仍酒後駕車
          致不勝酒力而駕車操控能力變差，且亦疏未注意減速慢行，小心通過，即
          貿然以時速九十餘公里之速度，超速通過該路口，以致不慎與由黃志毅所
          駕駛，由對向車道行至該路口做迴轉之車牌號碼ＳＷ－八一七八號自用小
          客車發生碰撞，造成黃志毅受有右側血胸、右鎖骨斷裂、右側第二至第十
          肋骨斷裂與疑蜘蛛膜下腔出血，致意識不清之重傷害，因認被告另涉有刑
          法第二百八十四條第一項後段之過失致重傷害罪嫌。
    （二）按告訴乃論之罪，告訴人於第一審辯論終結前得撤回其告訴，又告訴經撤
          回者，應諭知不受理之判決，刑事訴訟法第二百三十八條第一項、第三百
          零三條第三款分別定有明文。
    （三）本件告訴人即被害人黃志毅之妻乙○○○告訴被告甲○○過失傷害案件，
          起訴書認被告係觸犯刑法第二百八十四條第一項後段之過失致重傷害罪嫌
          ，依照同法第二百八十七條前段之規定，須告訴乃論。現據告訴人具狀撤
          回其告訴，參照前述說明，乃不經言詞辯論，逕為不受理判決之諭知。
據上論斷，應依刑事訴訟法第二百九十九條第一項前段、第三百零三條第三款、第三
百零七條，刑法第一百八十五條之三、第四十一條第一項前段，罰金罰鍰提高標準條
例第二條，判決如主文。
中        華      民      國      九十      年    十二    月    二十一  日
                                 臺灣臺南地方法院交通法庭
                                     法  官    陳  志  成
右正本證明與原本無異。
如不服本判決，應於判決送達後十日內向本院提出上訴狀( 應附繕本 )。
                                     書記官    謝  國  欽
中        華      民      國      九十      年    十二    月    二十一  日
附錄本案論罪科刑法條全文：
刑法第一百八十五條之三
服用毒品、麻醉藥品、酒類或其他相類之物，不能安全駕駛動力交通工具而駕駛者，
處一年以下有期徒刑、拘役或三萬元以下罰金。


司法院資訊處製作；財團法人民間司法改革基金會備份。
